臺灣雲林地方法院民事判決　　　　　　　96年度重訴字第43號
原　　　告　丙○○
　　　　　　乙○○○
　　　　　　戊○○
　　　　　　己○○
　　　　　　丁○○
　　　　　　辛○○
上四人共同
法定代理人　庚○○
被　　　告　甲○○
　　　　　　　　　　　　　（現羈押於臺灣臺南看守所）
上列當事人間請求損害賠償事件，本院於民國96年6 月27日言詞
辯論終結，判決如下：
    主  文
被告應給付原告丙○○新台幣陸拾捌萬貳仟肆佰捌拾元，及自民
國九十六年三月二十七日起至清償日止，按週年利率百分之五計
算之利息。
被告應給付原告乙○○○新台幣伍拾萬元，及自民國九十六年三
月二十七日起至清償日止，按週年利率百分之五計算之利息。
被告應各給付原告戊○○、己○○新台幣壹佰萬元，及均自民國
九十六年三月二十七日起至清償日止，按週年利率百分之五計算
之利息。
被告應給付原告丁○○新台幣貳佰零柒萬壹仟佰玖拾柒元，及
自民國九十六年三月二十七日起至清償日止，按週年利率百分之
五計算之利息。
被告應給付原告辛○○新台幣貳佰拾肆萬柒仟柒佰貳拾肆元，
及自民國九十六年三月二十七日起至清償日止，按週年利率百分
之五計算之利息。
原告其餘之訴駁回。
訴訟費用由被告負擔十分之九，餘由原告負擔。
本判決第一項於原告丙○○以新台幣貳拾萬元為被告供擔保後
，得假執行。
本判決第二項於原告乙○○○以新台幣壹拾捌萬元為被告供擔保
後，得假執行。
本判決第三、四、五項得假執行。
原告其餘假執行之聲請駁回。
    事實及理由
一、原告主張：被告明知未經許可，不得持有槍砲、子彈，竟基
    於持有槍、彈之犯意，於民國92年間某日，在雲林縣莿桐鄉
    甘西村中村70號住處，從真實姓名年籍不詳之成年男子「建
    生」之人收受具有殺傷力之槍枝管制編號為0000000000號、
    巴西TAURUS廠製MILLENNIUM　PT111 型口徑9mm 制式半自動
    手槍1 枝及土造子彈數顆，並未經許可而持有之。至95年11
    月間，被告為催討其經營「金樂透KTV 」期間顧客消費所積
    欠之債務，遂將上開槍、彈連同帳單藏放在黑色背包內隨身
    攜帶。同年11月26日11時許，被告與其女友張鳳珠、友人鞠
    玉蘭等人至雲林縣斗六市○○路60號「碧海山莊」用餐，至
    同日14時許，被告與訴外人張鳳珠返回斗六市鎮○里○○街
    22號張鳳珠之居處休息，被告並將其隨身攜帶之藏放上開槍
    彈之黑色背包放置於房間床頭櫃上。約隔1 個多小時後，被
    告與訴外人張鳳珠醒來後因故發生爭執，被告竟基於殺人之
    故意，持上開槍枝對準訴外人張鳳珠左前胸射擊1 發子彈，
    致該發子彈由訴外人張鳳珠左上前胸部乳房左上內側，距胸
    骨正中處8 公分，距左肩頂17公分，左側第4 肋骨間，由上
    往下近垂直角度，1 點鐘至7 點鐘方向角度射入胸腔，再由
    距心尖3 公分處由前至後，射破左心室，造成左胸腔內 700
    毫升積血，子彈擦過左下肺底，再射穿左橫膈膜，穿傷左肝
    葉、胃部及脾臟，造成脾臟破裂，腹腔內300 毫升積血，最
    後子彈射入左後側第10肋間，彈頭停留在背部皮下。被告見
    訴外人張鳳珠中槍倒地後，先以衛生紙將地板血跡擦拭乾淨
    ，再打電話通知訴外人鞠玉蘭將訴外人張鳳珠送醫，旋即駕
    駛車號為2832-JZ 自用小客車返回其雲林縣莿桐鄉甘西村中
    村70號住處，於途中某處將上開槍枝內已擊發之彈殼取出丟
    棄，嗣返回上開住處後，先將該槍枝藏放於其住處後院雜物
    堆內，再換乘機車前往友人「令仔」住處。訴外人鞠玉蘭於
    接獲被告電話後，隨即撥打電話給友人莊惠琪請其前往查看
    ，訴外人莊惠琪於同日16時50分許，進入斗六市○○街22號
    張鳳珠居處，發現訴外人張鳳珠仰躺於房間內地板上，立即
    將訴外人張鳳珠送往斗六市洪揚醫院急救，惟訴外人張鳳珠
    仍因上開槍傷致左心室破裂併大量出血於到院前死亡。原告
    丙○○、乙○○○為訴外人張鳳珠之父母；原告戊○○、己○○、丁○○、辛○○為訴外人張鳳珠之子女，訴外人張鳳
    珠、庚○○離婚後，約定原告戊○○、己○○由訴外人庚○○扶養、原告丁○○、辛○○由訴外人張鳳珠扶養，因被告
    上開侵權行為，致原告丙○○受有喪葬費用新台幣（下同）
    182,480 元、精神損害800,000 元之損害；原告乙○○○受
    有精神損害800,000 元之損害；原告戊○○、己○○各受有
    1,000,000 元之精神上損害；原告丁○○受有扶養費1,071,
    397 元，及精神損害1,000,000 元之損害；原告辛○○受有
    扶養費1,347,724 元，及精神損害1,000,000 元之損害，爰
    依侵權行為損害賠償請求權提起本訴等語。並聲明：
　(一)被告應給付原告丙○○982,480 元，及自起訴狀繕本送達之
　  翌日起至清償日止，按週年利率5%計算之利息。
　(二)被告應給付原告乙○○○800,000 元，及自起訴狀繕本送達
　  之翌日起至清償日止，按週年利率5%計算之利息。
　(三)被告應各給付原告戊○○、己○○1,000,000 元，及均自起
　  訴狀繕本送達之翌日起至清償日止，按週年利率5%計算之利
    息。
　(四)被告應給付原告丁○○2,071,397 元，及自起訴狀繕本送達
　  之翌日起至清償日止，按週年利率5%計算之利息。
　(五)被告應給付原告辛○○2,347,724 元，及自起訴狀繕本送達
　  之翌日起至清償日止，按週年利率5%計算之利息。
　(六)願供擔保，請准宣告假執行。
二、被告則以：被告並非故意殺害訴外人張鳳珠，對訴外人張鳳
    珠、庚○○離婚後，約定原告戊○○、己○○由訴外人庚○○扶養、原告丁○○、辛○○由訴外人張鳳珠扶養之情，並
    不爭執，且認諾原告丙○○請求之喪葬費用182,480 元；原
    告戊○○、己○○、丁○○、辛○○各請求精神慰撫金1,00
    0,000 元，及原告丁○○、辛○○分別請求之扶養費1,071,
    397 元、1,347,724 元，惟原告丙○○、乙○○○請求精神
    慰撫金之金額過高，請求酌減等語，資為抗辯。並聲明：原
    告之訴駁回。
三、兩造不爭執之事實：
　(一)被告明知未經許可，不得持有槍砲、子彈，竟基於持有槍、
  　彈之犯意，自92至93年間某日，在雲林縣莿桐鄉甘西村中村
    70號住處，從真實姓名年籍不詳之成年男子「建生」之人收
    受具有殺傷力之巴西TAURUS廠製MILLENNIUM PT111型口徑9m
    m 制式半自動手槍1 枝（含彈匣，槍枝管制編號0000000000
    ）及土造子彈3 顆（其中1 顆直徑約8. 7mm之金屬彈頭不具
    殺傷力），而未經許可持有該具殺傷力之槍枝1 枝及土造子
    彈2 顆。另被告於95年11月間為催討其經營「金樂透KTV 」
    期間顧客消費所積欠之債務，將上開槍、彈連同帳單藏放在
    黑色背包內隨身攜帶。95年11月26日11時許，被告與其女友
    張鳳珠、友人鞠玉蘭等人至雲林縣斗六市○○路60號「碧海
    山莊」用餐、飲酒，至同日14時許，被告與訴外人張鳳珠返
    回斗六市鎮○里○○街22號張鳳珠之居處休息，被告並將其
    隨身攜帶之藏放上開槍彈之黑色背包放置於房間床頭櫃上。
    約隔1 個多小時後，被告與訴外人張鳳珠睡醒後因細故發生
    爭執。
　(二)訴外人張鳳珠係由被告所持有上開手槍擊發子彈，從左上前
　  胸部乳房左上內側，距胸骨正中處8 公分，距左肩頂17公分
    ，左側第4 肋骨間，由上往下近垂直角度，1 點鐘至7 點鐘
    方向角度射入胸腔，再由距心尖3 公分處由前至後，射破左
    心室，造成左胸腔內700 毫升積血，子彈擦過左下肺底，再
    射穿左橫膈膜，穿傷左肝葉、胃部及脾臟，造成脾臟破裂，
    腹腔內300 毫升積血，最後子彈射入左後側第10肋間，彈頭
    停留在背部皮下，因而死亡。
  (三)對原告丙○○主張其為訴外人張鳳珠支出喪葬費用之損害不
    爭執。
　(四)訴外人張鳳珠、庚○○離婚後，約定原告戊○○、己○○由
  　訴外人庚○○扶養、原告丁○○、辛○○由訴外人張鳳珠扶
    養。原告丁○○、辛○○主張分別受有扶養費1,071, 397元
    、1,347,724 元，及原告戊○○、己○○、丁○○、辛○○
    主張各受有精神慰撫金1,000,000 元之損害不爭執。
四、按當事人於言詞辯論時為訴訟標的之認諾者，應本於其認諾
    為該當事人敗訴之判決，民事訴訟法第384 條定有明文。又
    被告既於言詞辯論時為訴訟標的之認諾，法院即應不調查原
    告所主張為訴訟標的之法律關係是否果屬存在，而以認諾為
    該被告敗訴之判決基礎，最高法院45年度台上字第31號判例
    意旨參照。原告丙○○主張其為被繼承人張鳳珠支出喪葬費
    用182,480 元之損害；原告丁○○、辛○○主張分別受有扶
    養費1,071,397 元、1,347,724 元，及原告戊○○、己○○
    、丁○○、辛○○主張各受有精神慰撫金1,000,000 元之損
    害各情，業據提出喪葬費用收據、戶籍謄本為證，被告並於
    言詞辯論時為上開訴訟標的之認諾，揆諸前開說明，有關原
    告丙○○請求上開喪葬費用；原告丁○○、辛○○請求上開
    扶養費，及原告戊○○、己○○、丁○○、辛○○請求上開
    精神慰撫金部分，自應為被告敗訴之判決。
五、原告主張其等之被繼承人張鳳珠於上開時地遭被告持上開手
    槍射擊死亡之情，業據其提出台灣雲林地方法院檢察署檢察
    官95年度偵字第5809號起訴書為證，被告固不否認原告之被
    繼承人張鳳珠係由其所持有上開手槍擊發子彈致死乙情，惟
    否認係故意槍殺訴外人張鳳珠之情，並辯稱係槍枝走火所致
    等語，惟觀之訴外人張鳳珠上開傷勢，可知子彈近乎垂直角
　　度由上往下射入，被告自承身高170 公分，而法醫研究所鑑
  　定書記載訴外人張鳳珠身高151 公分，依二者高度差距角度
    ，苟子彈係因雙方拉扯槍枝而走火，不可能近乎垂直角度射
    入，此射入方向不可能是槍枝走火所致，何況上開槍枝是制
    式半自動手槍，子彈須要滑套往槍頭方向拉動才能上膛，苟
    如被告辯稱其握住槍頭、訴外人張鳳珠握住槍管互相拉扯之
    情，亦不可能讓滑套往槍頭方向移動而使子彈上膛，可見當
    時應該是被告單獨持有槍枝狀態下，拉動滑套使子彈上膛，
    由上往下射擊訴外人張鳳珠，子彈才會近乎垂直角度由上往
    下射入，因此被告故意槍殺訴外人張鳳珠，事證明確，可以
    認定，被告所辯槍枝走火等語，不足採信，是原告主張其等
　　之被繼承人張鳳珠於上開時地遭被告持上開手槍射擊死亡之
　  情，尚堪採信。
六、按不法侵害他人致死者，被害人之父、母、子、女及配偶，
    雖非財產上之損害，亦得請求賠償相當之金額，民法第 194
    條定有明文。被告因上開殺人犯行致訴外人張鳳珠於死之事
    實，業如上述，而原告丙○○、乙○○○為訴外人張鳳珠之
    父母，有戶籍謄本附卷可稽，其等依上開規定訴請被告負損
    害賠償責任，應予准許。至於原告丙○○、乙○○○所得請
    求精神慰撫金之金額，經本院斟酌原告丙○○係國小畢業，
    從事農作，名下有5 筆不動產，於95年度受有薪資所得共計
    40,181元（見卷附稅務電子閘門財產所得調件明細表）；原
    告乙○○○為國小畢業、現為家庭主婦，名下有1 輛車輛，
    並於94年度受有薪資所得共計180,000 元（見上開財產所得
    調件明細表），彼等二人為訴外人張鳳珠之父母，本期晚年
　　，由訴外人張鳳珠反哺奉養，承歡膝下，怎料遽然喪女，白
　  髮人送黑髮人，精神煎熬非比尋常。被告為國中肄業，事發
    前從事經營雜貨店，每月收入約2 至3 萬餘元，名下無不動
    產，僅有1 輛車輛，並於95年度受有75,000元之薪資所得（
    見上開財產所得調件明細表），經濟狀況普通，然被告與訴
    外人張鳳珠為男女朋友關係，案發當日曾一起飲酒，被告與
    訴外人張鳳珠因事而起爭執，竟持槍殺死訴外人張鳳珠，訴
    外人張鳳珠之家屬因而天倫之樂破碎，永難追尋，且被告犯
    後於上開刑事案件警訊、偵查、審理時，及本院審理時均否
    認殺人犯行，犯後態度惡劣，毫無悔意，迄今仍未與原告達
    成和解等一切情狀，認原告丙○○、乙○○○各請求500,00
    0 元之精神慰撫金為適當。
七、從而，原告丙○○、乙○○○、戊○○、己○○、丁○○、
    辛○○依據侵權行為損害賠償之法律關係，分別請求被告賠
    償682,480 元（計算式：182,480 元＋500,000 元＝682,48
    0 、500,000 元、1,000,000 元、1,000,000 元、2,071,39
    7 元（計算式：1,071,397 元＋1,000,000 元＝ 2,071,397
    元、2,347,724 元（計算式：1,347,724 元＋1,000,000 元
    ＝2,347,724 元），及均自起訴狀繕本送達被告之翌日即96
    年3 月27日起至清償日止，按週年利率5%計算之利息部分，
    為有理由，均應予准許，逾此部分之請求，為無理由，均應
    予駁回。
八、原告丙○○、乙○○○均陳明願供擔保宣告假執行，經核原
    告丙○○、乙○○○勝訴部分，核無不合，爰酌定相當擔保
    金額宣告之。至於原告丙○○、乙○○○敗訴部分，其假執
    行宣告之聲請亦失所附麗，應併予駁回。又本判決第3 、 4
    、5 項部分係本於被告認諾而為之判決，爰依職權宣告假執
    行。
九、訴訟費用負擔之依據：民事訴訟法第79條。
中　　華　　民　　國　　96　　年　　7 　　月　　11　　日
                  民事第二庭    法  官  陳秋如
以上正本係照原本作成
如對本判決上訴，須於判決送達後20日內向本院提出上訴狀（需
附繕本）
中　　華　　民　　國　　96　　年　　7 　　月　　11　　日
                                書記官　王秀如
